【裁判字號】    97,交聲,369
【裁判日期】    970229
【裁判案由】    違反道路交通管理處罰條例聲明異議
【裁判全文】
臺灣臺北地方法院交通事件裁定         97年度交聲字第369號
原處分機關  交通部公路總局嘉義區監理所臺南監理站
受處分人即
聲明異議人  甲○○
上列受處分人因違反道路交通管理處罰條例案件，對於交通部公
路總局嘉義區監理所臺南監理站民國96年5月24日所為之處分（
原處分案號：嘉監南字第裁74－1AB358726號），聲明異議，本
院裁定如下：
    主  文
原處分撤銷。
甲○○機車駕駛停車時，在禁止臨時停車處所停車，處新臺幣陸
佰元罰鍰。
    理  由
一、按道路交通安全規則第2 條第1 項第1 款及道路交通管理處
    罰條例第3 條第8 款均明文規定該等有關道路交通管理法規
    所指之「汽車」均包含「機器腳踏車」。又按汽車駕駛人停
    車時，在禁止臨時停車處所停車者，處新臺幣（下同）6 百
    元以上1 千2 百元以下罰鍰，而設有禁止臨時停車之處所不
    得停車，道路交通管理處罰條例第56條第1 項第1 款、道路
    交通安全規則第112 條第1 項第1 款均定有明文。
二、本件受處分人即聲明異議人甲○○，於民國95年11月2 日中
    午12時21分許，將車號NHS －500 號重型機車停放於臺北市
    ○○○路32巷34號前畫有紅色實線路段，為臺北市停車管理
    處認受處分人違反道路交通管理處罰條例第56條第1 項第1
    款規定，因車主不在現場，而以科學儀器拍照後掣單逕行舉
    發，受處分人未於應到案日期前申訴，原處分機關仍認受處
    分人有前開違規行為，依前揭道路交通管理處罰條例第56條
    第1 項第1 款規定裁處罰鍰新臺幣1 千2 百元等情。
三、受處分人就系爭機車於前揭舉發時地停放於地面繪有紅色實
    線之禁止臨時停車處所之事實，固坦承不諱，惟仍矢口否認
    有何違反道路交通管理處罰條例之行為，辯稱：車輛原停放
    自宅門前（即臺北市○○○路32巷34之2 號前），該處係非
    禁止停車處所，然因不知名者欲停放汽車而擅自遷移機車，
    以致機車改置禁止停車處所，此非自主行為所致，不應懲罰
    車主云云。經查：
  (一)受處分人於前揭舉發時地，將系爭機車停放於地面繪有紅色
    實線之禁止臨時停車處所之事實，除據受處分人坦承不諱外
    ，且有現場舉發照片在卷可佐，故受處分人於禁止臨時停車
    處所停車之違規事實已臻明確。
  (二)受處分人雖抗辯：原停放處所並非禁止臨時停車，係遭他人
    挪置云云，並舉出照片為佐。惟經細觀本件舉發照片：(1)同
    日時停放該禁止臨時停車紅線處，除系爭機車外，另尚有2
    輛機車、1 輛腳踏車比鄰，並未見有任何「汽車」停放，且
    由地面潮濕水漬可知，左近地面亦無曾經停放汽車之大型方
    型乾痕，實無任何跡象可認系爭機車附近曾經、或同時停放
    有汽車，自無為停放汽車而挪動機車之可能；(2)復由系爭機
    車同時停放之機車、腳踏車均係停放於「禁止臨時停車」之
    紅色實線上，而以為暫時停放車輛之故，豈有同時挪移4 輛
    車之數？甚或相當長之距離？另以受處分人所提之附件照片
    2 幀，其時間、左近車輛、甚至所舉地點均與舉發照片迥異
    ，難憑此附件照片以佐本件舉發現場事實。故受處分人所辯
    ：車輛遭人挪移云云，委不足採。
  (三)另雖原舉發違反道路交通管理事件通知單上所載應到案日期
    為「95年12月3 日」，而受處分人亦遲至「96年6 月20日」
    原處分機關裁決後，方向原處分機關為申訴、異議，已逾應
    到案日期，然本件舉發違反道路交通管理事件通知單經委請
    郵務單位送達之處所係車籍登記地址「臺南縣永康鄉○○村
    ○○○路3 號」、而非受處分人之實際戶籍地「臺北市松山
    區○○○路32巷34之2 號」，雖經寄存送達，自難謂為合法
    送達，受處分人自無從知悉本件之「應到案日期」、而於期
    限前到案，故受處分人雖逾越應到案日期，然此為無法歸責
    受處分人之事由，則仍應認受處分人於應到案期限內到案接
    受裁決，併此敘明。
四、綜上所述，受處分人確有在禁止臨時停車處所停車之違規行
    為，原處分機關自應對受處分人為裁罰，固非無見，惟應認
    受處分人於應到案期限前到案聽候裁決，從輕裁處，原處分
    機關竟依據逾應到案期限30日以上之規定裁罰，即難認為允
    洽，本件受處分人之異議雖無理由，惟原處分既有不當，自
    應由本院將原處分撤銷，仍以受處分人有違反道路交通管理
    處罰條例第56條第1 項第1 款之行為，依據違反道路交通管
    理事件統一裁罰基準表於期限內到案聽候裁決之規定，從輕
    裁罰6 百元罰鍰，如主文第2 項所示，以資適法。
據上論斷，應依道路交通案件處理辦法第20條前段，裁定如主文
。
中    華    民    國    97    年    2     月    29    日
                  交通法庭  法  官  郭惠玲
如不服本裁定，應於裁定送達後5 日內向本院提出抗告狀。
以上正本證明與原本無異
                            書記官  鄭雅文
中    華    民    國    97    年    3     月    5     日


司法院資訊處製作；財團法人民間司法改革基金會備份。
